【裁判字號】    99,簡,70
【裁判日期】    990323
【裁判案由】    廢棄物清理法
【裁判全文】
臺北高等行政法院簡易判決
                                        99年度簡字第70號
原      告  甲○○
被      告  臺北縣中和市公所
代  表  人  乙○○（市長）
上列當事人間廢棄物清理法事件，原告不服臺北縣政府中華民國
99年1 月26日北府訴決字第0981006880號訴願決定（案號：第00
000000號），提起行政訴訟，本院判決如下：
    主  文
原告之訴駁回。
訴訟費用由原告負擔。
    事實及理由
一、程序說明：
    本件因屬不服行政機關所為罰鍰處分而涉訟，其標的之金額
    為新臺幣（下同）4,500 元，係在20萬元以下，依行政訴訟
    法第229 條第1 項第2 款、第2 項規定及司法院民國（下同
    ）92年9 月17日（92）院臺廳行一字第23681 號令，應適用
    簡易程序，本院並依同法第233 條第1 項規定，不經言詞辯
    論，逕行裁判。
二、事實概要：
    被告環保稽查人員於98年11月11日下午13時35分許，發現原
    告在臺北縣中和市○○路31巷口對面任意棄置垃圾，污染環
    境衛生，有違反廢棄物清理法第27條第1 款規定之行為，乃
    當場拍照存證、開單告發，經原告於告發單上簽名確認其違
    規行為後，移由被告依同法第50條第3 款規定，以98年11月
    13日北縣中清字第T1268 號處分書（下稱原處分）處原告4,
    500 元之罰鍰，原告不服，提起訴願，亦遭決定駁回，遂向
    本院提起行政訴訟。
三、本件原告主張：
  (一)菜市場邊設有垃圾場，很多附近住戶早有丟棄風氣，此處早
    已形成小型垃圾丟棄場，且被告均派清潔車前來清理。此長
    久以來形成的風氣，造成附近住戶混淆禁止丟棄垃圾之界線
    ，而前來丟棄垃圾。
  (二)被告與菜市場私下達成協議，私設垃圾場，本就造成市容觀
    瞻不良；且不應私設只准市場人士丟棄的垃圾場，且亦不設
    立公告招牌告知附近住戶，不得在此丟棄垃圾。被告一旦看
    到垃圾量過量，就以開告發單方式制止，此未告知即開單處
    罰之行為，有違民主國家應先告知人民之原則。
  (三)被告以廢棄物清理法開罰違規住戶，但市場人士亦有違規之
    虞，因被告與菜市場達成私設垃圾場的協議，並未說明具備
    丟棄垃圾之資格，故在可丟棄垃圾之市場人士定義不清之情
    形下，被告只對附近住戶處以裁罰，有違公平原則，難以讓
    原告甘服。
  (四)再者，若被告自認原處分無違誤之處，何以在原告予以爭執
    後，方於該處設立招牌，故原處分及訴願決定均有違誤之處
    ，為此，原告依據行政訴訟法第4 條第1 項規定，提起本件
    撤銷訴訟，並聲明求為判決：訴願決定及原處分均撤銷。訴
    訟費用由被告負擔。
四、被告則以：
  (一)原告於98年11月11日13時35分騎機車任意丟棄垃圾於立有嚴
    禁丟棄垃圾警告牌本市○○路31巷對面莊敬市場，經被告稽
    查員執行勤務當場舉發，經其提供個人資料，就違反事實於
    告發單上簽名，遂以違規屬實依採證資料據以告發。
  (二)該市場內由市場管理付費收運垃圾，不收家戶垃圾，原告對
    其丟棄垃圾行為雖有爭議，違規有證可稽，所言雖其情可憫
    ，然違反廢棄物清理法第27條各項規定者，處1,200 元以上
    6,000元以下罰鍰，為同法第50條第3款規定。
  (三)被告曾於76年公告全市轄區為指定清除地區，又於80年重申
    垃圾不落地政策，爰被告為貫徹垃圾不落地之政策，基於行
    政政策之考量，科以4,500元罰鍰，係於裁量法定範圍內。
  (四)被告所為之處分確係針對原告違反法規之行為與事實而成立
    ，並無不當。
  (五)綜上論述，原處分及訴願決定並無違誤等語，資為抗辯。並
    聲明求為判決駁回原告之訴、訴訟費用由原告負擔。
五、得心證之要領：
  (一)按廢棄物清理法第 3條規定：「本法所稱指定清除地區，謂
    執行機關基於環境衛生需要，所公告指定之清除地區。」第
    4條規定： 「本法所稱主管機關：在中央為行政院環境保護
    署；在直轄市為直轄市政府；在縣（市）為縣（市）政府。
    」第 5條第 1項規定：「本法所稱執行機關，為直轄市政府
    環境保護局、縣（市）環境保護局及鄉（鎮、市）公所。」
    「在指定清除地區內嚴禁有下列行為：‧‧‧一、隨地吐痰
    、檳榔汁、檳榔渣、拋棄紙屑、煙蒂、口香糖、瓜果或其皮
    、核、汁、渣或其他一般廢棄物。」「有下列情形之一者，
    處新臺幣一千二百元以上六千元以下罰鍰。經限期改善，屆
    期仍未完成改善者，按日連續處罰：‧‧‧三、為第二十七
    條各款行為之一。」為廢棄物清理法第27條第10款及第50條
    第3 款所明定。
  (二)查被告環保稽查人員於事實欄所述時、地，發現原告任意棄
    置垃圾，污染環境衛生，乃當場拍照存證、開單告發，並經
    原告於告發單上簽名確認其違規行為，此有採證照片、告發
    單等附卷可稽( 見本院卷第30-31 、35頁) ，違規事實明確
    ，被告依廢棄物清理法第27條第1 款及同法第50條第3 款規
    定，科處原告罰鍰4,500 元，並無不合。
  (三)原告雖主張被告與菜市場私下達成協議，私設垃圾場，不應
    只對附近住戶處以裁罰，有違公平原則，且未設立公告招牌
    ，被告未告知即開單處罰之行為，有違民主國家應先告知人
    民之原則云云。惟查，該市場內由市場管理付費收運垃圾，
    不收家戶垃圾，且查獲地點台臺北縣中和市○○路31巷口對
    面屬台北縣中和市地區，經被告依廢棄物清理法第3 條規定
    ，公告為指定清除地區，於此區域內嚴禁有違反廢棄物清理
    法污染環境行為，違者依廢棄物清理法處罰，復於80年公告
    重申實施垃圾不落地政策，禁止任意棄置垃圾在案，違反地
    點復立有嚴禁丟棄垃圾之警告牌示等情，有現場照片及被告
    76年11月19日（76）北縣中清字第50515 號公告等件，在卷
    可按( 見本院卷第31、33 -34頁) ，人民即有知悉及遵守之
    義務，以維護公共環境衛生，自不得以被告未事先告知為由
    ，執為免責或排除法定義務之論據，被告依首揭規定處罰原
    告，自屬有據，並未違反公平原則。是原告之主張，尚非可
    採。
六、綜上所述，原告所訴各節，均非可採，被告據依首揭規定處
    原告罰鍰4,500 元，認事用法，核無違誤，訴願決定遞予維
    持，亦無不合，原告徒執前詞，訴請撤銷，為無理由，應予
    駁回。
七、本件事證已臻明確，兩造其餘攻擊防禦方法均與本件判決結
    果不生影響，故不逐一論述，併此敘明。
據上論結，本件原告之訴為無理由，依行政訴訟法第233條第1項
、第98 條第1項前段，判決如主文。
中    華    民    國    99    年    3    月     23    日
                      臺北高等行政法院第七庭
                                      法  官  林惠瑜
上為正本係照原本作成。
本件以訴訟事件所涉及之法律見解具有原則性者為限，始得於本
判決送達後20日內向本院提出上訴狀並表明上訴理由，如已於本
判決宣示後送達前提起上訴者，應於判決送達後20日內補具上訴
理由（均按他造人數附繕本），且經最高行政法院許可後方得上
訴。
中    華    民    國    99    年    3    月     23    日
                                      書記官  劉道文


司法院資訊處製作；財團法人民間司法改革基金會備份。
